臺灣臺北地方法院刑事判決　　　　　　　　　　　　　九十一年度易字第六六六號
　　公　訴　人　臺灣臺北地方法院檢察署檢察官
　　被　　　告　戊○○
　　選任辯護人　葉宏基律師
　　被　　　告　癸○○
　　　　　　　　辛○○
　　右　一　人
　　選任辯護人　林宇文律師
　　　　　　　　侯傑中律師
右列被告等因違反商標法案件，經檢察官提起公訴（九十年度偵字第一八九八九號）
，本院判決如左：
    主      文
戊○○明知為意圖欺騙他人，於同一商品使用相同於他人註冊商標之圖樣之商品而輸
入，處有期徒刑伍月，如易科罰金，以參佰元折算壹日。扣案如附表四編號一至五號
、編號十至十八號所示之仿冒商標服飾均沒收。
癸○○明知為意圖欺騙他人，於同一商品使用相同於他人註冊商標之圖樣之商品而輸
入，處有期徒刑伍月，如易科罰金，以參佰元折算壹日。扣案如附表五所示之仿冒商
標服飾均沒收。
辛○○明知為意圖欺騙他人，於同一商品使用相同於他人註冊商標之圖樣之商品而輸
入，處有期徒刑肆月，如易科罰金，以參佰元折算壹日。扣案如附表六所示之仿冒商
標服飾及帽子均沒收。
    事      實
一、戊○○明知「ＬＥＶＩＳ」等如附表一所示之商標名稱圖樣、輝達服飾店負責人
    癸○○明知「ＮＩＫＥ」等如附表二所示之商標名稱圖樣、辛○○明知「ＮＩＫ
    Ｅ」等如附表三所示之商標名稱圖樣，業已分別經如附表一、二、三所示之公司
    等向我國經濟部中央標準局（今已改制為智慧財產局）申請註冊登記，經核准取
    得指定使用於如附表一、二、三所示商品之商標專用權（相關註冊號數、商標圖
    樣、專用商品、專用期間均詳如附表一、二、三所示），現均仍於商標專用期間
    內；並分別明知如附表一、二、三所示之公司等所生產製造使用上開商標圖樣之
    商品，在國際及國內市場均行銷多年，具有相當之聲譽，為業者及一般消費大眾
    所熟知，屬相關大眾所共知之商標及商品。詎戊○○、癸○○、辛○○於民國九
    十年四月間某日，明知如附表四編號一至五號及編號十至十八號、附表五、六所
    示之服飾、帽子等物，均係不詳人士意圖欺騙他人，未經如附表一、二、三所示
    之公司同意或授權，於同一商品仿冒製造使用相同於上開註冊商標之圖樣之商品
    ，竟以不詳之價格，或在我國境內之不詳處所委由在泰國之友人代為選購，或親
    自至泰國選購該等商品，再將款項匯至泰國之方式販入該等商品，繼基於意圖營
    利之犯意，分別將如附表四、五、六所示之商品委由不知情之成年人自泰國輸入
    國內，擬以高於選購該等商品之價格出售予不特定顧客賺取差價牟利，並均委由
    不知情之宏達空（海）運有限公司（下稱宏達公司）負責人丙○○（業經台灣台
    北地方法院檢察署檢察官於九十一年四月七日以九十年度偵字第一八九八九號為
    不起訴處分確定）於九十年四月七日處理報關事宜。嗣於同年四月九日，前述貨
    品由丙○○持位於台北市松山區○○○路一八一號十四樓之泰明航空貨運承攬有
    限公司報關執照而以團聯有限公司名義向財政部台北關稅局申報進口，存放在桃
    園中正機場內該局之永儲辦公室倉庫時，為法務部調查局台北市調查處會同台北
    關稅局督察室人員審驗而循線查獲，並扣得使用上開商標圖樣之如附表四、五、
    六所示之仿冒服飾及帽子一批（附表四編號六至九號之服飾係真品改製，並非仿
    冒商標之服飾，附此敘明）。
二、案經己○○○○際有限公司、甲○○○○股份有限公司、庚○○○○公司、壬○○○○慕得芳公司、義商迪索公司訴由法務部調查局台北市調查處報請台灣台北
    地方法院檢察署檢察官偵查起訴。
    理      由
一、訊據被告戊○○對於以電話與泰國友人夏小姐聯繫後，委託代為選購如附表四所
    示之服飾，嗣並委由宏達公司丙○○處理如附表四所示服飾報關事宜而將該批服
    飾輸入國內之事實，被告癸○○對於自泰國進口輸入如附表五所示之服飾，並經
    由泰國方面之人員委由宏達公司丙○○處理該等服飾報關事宜之事實，被告辛○○對曾於九十年二、三月間至泰國購買服飾，每件為新台幣（下同）一百至一百
    二十元，且曾委由宏達公司之丙○○處理進口報關事宜之事實均坦承不諱，然均
    矢口否認有何違反商標法犯行，被告戊○○辯稱：當時係電請泰國夏小姐代為選
    購服飾，不知夏小姐代為採買之服飾為仿冒品云云，被告癸○○則以渠先前至泰
    國未找到合適之服飾，故委託泰國之親戚代為購買泰幣七、八十元之有印花之服
    飾，不知所購買之服飾為仿冒商標服飾云云為辯，被告辛○○則辯以扣案如附表
    六所示之服飾、帽子均非伊所進口輸入之商品云云。
二、經查：
    （一）右揭事實，業據告訴代理人高烊輝律師、王怡今律師、任雅侖律師及蔡淑
          美律師指訴綦詳，而該「ＬＥＶＩＳ」等如附表一、二、三所示之商標名
          稱圖樣，業已分別經如附表一、二、三所示之公司向我國經濟部中央標準
          局（今已改制為智慧財產局）申請註冊登記，經核准取得指定使用於如附
          表一、二、三所示商品之商標專用權，現均仍於商標專用期間內，亦有經
          濟部中央標準局核發之商標註冊證及商標公報影本在卷可參。再扣案如附
          表四編號一至五號、編號十至十八號、附表五、六所示之服飾、帽子均屬
          仿冒商品無訛（附表四編號六至九號所示服飾係屬真品改製，並非仿冒商
          標服飾），亦有真仿品鑑定書、鑑定報告書、鑑定函、照片及照片影本等
          件在卷可稽，又有進口報單在卷可查暨如附表四編號一至五號、編號十至
          十八號、附表五、六所示之仿冒商標服飾、帽子扣案可資佐證。
    （二）被告戊○○雖以不知泰國夏小姐所選購之服飾為仿冒商標商品云云為辯，
          然查，被告戊○○於法務部調查局台北市調查處詢問時先供稱「我一直從
          事貨運工作，由於從去年迄今景氣不佳，去（八十九）年十月間，我朋友
          蘇俊吉告訴我泰國二手衣十分流行，如批發至台灣來賣，將有不少利潤，
          在九十年三月間，我透過泰明航空貨運承攬有限公司丙○○獲知泰國有一
          位林先生可幫我自泰國進口一批衣服台灣販售，我遂委由丙○○幫我進口
          ，在三月底，丙○○向我表示貨品在四月初會進口，希望我能先付貨款及
          報關費一半之金額，等貨物進口後再與我清尾款，因此我在三月二十九日
          攜帶新台幣二十萬元至丙○○位於台北市○○路之住家交付予他，他向我
          承諾在四月初貨品進口後就會通知我前往桃園中正機場永儲辦公室取貨，
          在四月八日中午丙○○打我行動電話要我在四月九日前往永儲辦公室取貨
          ，我在當天上午前往，然貨品已被貴處查扣。」、「我在三月底時請林德
          耀幫我進口二手成衣，我並不清楚進口貨物為名牌商品，亦不知係仿冒品
          。」、「我在三月底在聊天時我表示想擺路邊攤，他表示他有門路可自泰
          國進口一批二手貨來台販賣，我才會向他訂貨。」、「我僅係委託丙○○
          幫我進口一批二手衣物以供我販賣，我並不知貨物係仿冒品。」云云（見
          九十年四月十一日調查筆錄），嗣因證人丙○○供稱並未為被告戊○○代
          為找尋服飾進口，僅負責處理報關事宜等語（見九十年四月十一日調查筆
          錄、偵查卷宗第十三頁），並否認被告戊○○此節之供述，被告戊○○於
          偵訊中方改變說詞稱「有大陸朋友小劉幫我介紹泰國夏小姐說有一批衣服
          可以賣，夏小姐給我丙○○的電話與他聯絡，她資料傳給我，我再傳給他
          報關：：我在三月底拿二十萬元現金給丙○○公司。是公司外務小袁到我
          家跟我收：：」、「（問：你有無請丙○○幫你進口成衣？）沒有。」、
          「（問：貨款有無交給丙○○？）沒有。」、「（問：他有無向你表示有
          門路可自泰國進口一批二手貨？）沒有。」、「（問：在調查局何以稱找
          他進口，貨款交給他？）因為他做報關行，所以我把責任推給他：：」、
          「這批貨我委託泰國夏小姐進來，我是電話聯繫，買雜貨Ｔ恤，沒有固定
          什麼牌，她傳真資料給宏達公司報關，泰國傳報關資料給報關行，給我的
          只是件數、價錢一件一百元上下，約二千件左右，我先付二十萬元給宏達
          ，二十萬元是報關費、運費，是預收的全數。」云云（見偵查卷宗第二十
          頁反面、第二十一頁、第三十二頁反面），是被告戊○○對該批仿冒商標
          服飾之來源及進口方式先後供述不一，所辯是否為真，顯已啟人疑竇。再
          者，被告戊○○既係進口該扣案如附表四所示之物，擬在台北路邊擺地攤
          販售賺取差價，此業據被告戊○○於調查局詢問時坦認不諱，徵諸被告洪
          友昌既欲以此宗交易投石問路，事前必幾經調查參訪，瞭解服飾銷售之成
          本、市場、收益，多方考量認有利可圖後才決定進貨，豈有對所販售之商
          品，僅於電話中籠統描述即成交進貨之理。況數十萬之成本價及報關費用
          亦所費不貲，而其早於心中盤算好要擺地攤販售，胸有成竹地撒下重金並
          選擇與多數仿冒品如出一轍之銷售管道，顯見被告戊○○對其進口之標的
          物係仿冒品，顯已知之甚詳，其以上揭情事置辯，無非飾卸刑責之詞，委
          無足採。
    （三）至被告癸○○雖辯稱僅進口印花圖樣之服飾，不知扣案如附表五所示之服
          飾上之印花圖樣有商標專用權，不知該等服飾為仿冒商標服飾云云。惟查
          ，被告癸○○於偵訊中業亦坦認因曾至泰國找尋渠親戚，該親戚係販賣服
          飾業者，且該親戚曾帶渠至批發衣服之處所，故渠有挑一些有印花的衣服
          ，共進了一千五百多件，都是進口Ｔ恤，渠係選好衣服後交給泰國人處理
          等語（見偵查卷宗第十一頁反面、第十二頁），是由此觀之，被告癸○○
          對於渠所欲進口輸入之服飾樣式及品牌為何，顯已有所認識，並非如渠於
          本院審理中所辯完全不知輸入之服飾為何，是被告癸○○以此為辯，顯係
          卸責之詞，已不足採。再者，被告癸○○既係經營輝達服飾店，而以服飾
          之販售為業，對於服飾商品之市場售價及真偽辨識方法應知之甚稔，注意
          義務亦較一般消費者為高，且進口之服飾圖樣是否具有市場上之銷售潛力
          ，攸關被告癸○○獲利之利潤為何，被告癸○○焉可能不知其購買輸入進
          口之服飾圖樣為何；參以如附表二所示之商標圖樣業為相關大眾所知之著
          名商標，市場上服飾之賣價絕非如被告癸○○所言得以七十元至八十元不
          等之價格流通市面，此觀告訴人己○○○○際有限公司於九十一年七月二
          日所提出之刑事陳報狀及附件自明，而被告癸○○竟得以此價格購得販入
          並輸入國內，遠較市價便宜甚多，足認被告癸○○對於渠所購買輸入如附
          表五所示之服飾係屬仿冒商標服飾，顯然已有所認識，自難諉為不知。參
          之本案輸入之仿冒商標服飾經查獲後，證人丙○○曾南下找被告癸○○，
          被告癸○○亦曾坦認此扣案如附表五所示之服飾確為渠購買輸入，此業據
          證人丙○○證述「我有下高雄找被告癸○○、辛○○二人，他們有說有向
          泰國進口仿冒的成衣。」、「（查獲後）有和一位同樣是做成衣的姚先生
          一同坐飛機去高雄找被告盧及楊，癸○○在高雄所以先去找他，當時盧宗
          輝家中另有他們弟弟跟老婆，他們當時都有在場，被告盧當著我們的面承
          認他有進口仿冒服飾。」等語明確（見偵查卷宗第二十一頁、本院九十一
          年七月三十日訊問筆錄），足見被告癸○○對渠所進口之服飾係屬仿冒商
          標服飾一情，業已知悉，是被告癸○○此節所辯，顯係卸責之詞，不足採
          信。
    （四）又被告辛○○雖以扣案如附表六所示之商品均非伊委由證人丙○○進口輸
          入一情置辯，然扣案如附表六所示之服飾、帽子確係被告辛○○經由泰國
          人員委由證人丙○○報關進口，此情業據證人丙○○證述「（問：辛○○
          說沒有委託你們進口何以說有他？）是泰國方面提供的資料。」、「（問
          ：是否可以敘述當時進口服飾之程序？）空運公司是和航空公司配合，每
          次都是用傳真文件來申報，傳真文件上通常都會註明台灣客戶的名字和電
          話及住址，以及他的來貨明細，然後經過我們公司整理文件後自中正機場
          報關提領。」、「我們收到國外的傳真後，我們的小姐會經由傳真來的文
          件上面的客人資料與客人聯絡，然後跟客人講預計何時會送到客人的手上
          ，聯繫完後本公司就開始製作文件，向海關申報提領貨物的手續：：」、
          「（問：報關文件記載內容為何？）服飾的品名及數量，以及客戶的聯絡
          電話及代號。」、「（問：所述本案的貨物為被告楊所有，你所根據為何
          ？）國外的發票及裝箱單是由國外的公司所製作的。我是根據裝箱單上的
          聯絡電話與客人聯繫，所以我確定本案的扣案服飾一部分是楊所有的。」
          、「（問：從偵查卷第三十六頁或四十頁或卷內其他文件資料及其他證據
          ，是否可以看出哪些貨是哪些人的？）第三十六頁的ＭＲＹ是被告楊的代
          號，第四十頁所示ＭＲＬＵ是被告盧的代號，下面ＳＡＥＫＳ及ＭＲＢＥ
          Ｅ是被告洪的代號，所以代號所示的箱別就是分屬於被告三人所有。」、
          「（問：代號是否可能被誤認？）有可能，但是本案公司小姐都有與他們
          確認過，所以不可能誤認，確定是他們的貨沒有錯。」、「我有下高雄找
          被告癸○○、辛○○二人，他們有說有向泰國進口仿冒的成衣。」、「（
          查獲後）有和一位同樣是做成衣的姚先生一同坐飛機去高雄找被告盧及楊
          ，癸○○在高雄所以先去找他：：後來我們就驅車前往辛○○家，辛○○
          當時是和他一位伯伯及一位兄弟出面來和我協調，被告楊當著我與姚的面
          前承認有進口仿冒服飾。」、「（問：經由剛才你所述，他們被告三人是
          否都有承認進口扣案服飾？）有。他們都有承認。」（見偵查卷宗第十三
          頁、二十一頁、本院九十一年七月三十日訊問筆錄）等情歷歷，矧證人林
          德耀既係扣案如附表六所示商品之報關人員，對該批商品屬於何人所有，
          焉有不知或誤認之理，是本院認證人丙○○所證，當與事實相符，足徵本
          案查獲如附表六所示之仿冒商標商品為被告辛○○向泰國人員購買後輸入
          進口無誤。佐以證人即宏達公司職員乙○○結稱「老闆在調查局的時候他
          就已經知道進口的貨物牽扯到別人的品牌的問題，他也知道那些貨物是哪
          些客戶進口的，所以他告訴我客戶的代號及中文的姓名，請我打電話給他
          們，我就查公司的資料，然後打電話給被告楊與被告盧，問他們為何進口
          的貨會牽扯到別人的品牌的事情。」、「（問：當時你是如何與被告盧與
          楊作確認？）我是於公司打電話給楊與盧，確實是他們本人親自接的電話
          ，然後我詢問他們說為何他們進口的貨物裡面會有別人代理的品牌的衣服
          ，我記得他們的回答是說有這件事情，其他的我就不清楚了。」、「（問
          ：你打電話給被告楊的時候，是否有告訴他進口的是哪一批貨？）我打電
          話給他的時候，我先問他是否就是楊先生，他回答說是，我再問他是否知
          道他有進口一批貨，他說知道，我說，裡面的貨物，有別人代理的品牌的
          衣服，他回答說有，他知道。」、「我確實有打電話給被告楊與被告盧，
          而且是他們本人接的。」等語，並參酌當時偕同證人丙○○南下高雄之證
          人丁○○所證「丙○○先去找被告盧，再去找被告楊：：我記得現場有五
          、六個人在場，在那邊泡茶，丙○○與被告楊也是談這批貨的事情，被告
          楊也是有承認他有進口這批貨，我有聽到他們有針對仿冒的事情在講，我
          也有聽到他們有承認進口這批貨。」（均見本院九十一年八月十四日訊問
          筆錄）等情，尤足認定該扣案如附表六所示之仿冒商標服飾、帽子確為被
          告辛○○自泰國購買輸入無訛，是被告辛○○所辯該批商品非伊所進口云
          云，亦係諉卸刑責之語，不足採信。
    （五）是綜上各情，相互勾稽，被告戊○○、癸○○及辛○○三人所辯，均係事
          後卸責之詞，顯不足採。本件事證明確，被告戊○○、癸○○及辛○○三
  人犯行均堪認定，應予依法論科。
三、按被告戊○○、癸○○、辛○○明知係商標法第六十二條第一款所規定為意圖欺
    騙他人，於同一商品使用相同於他人註冊商標之圖樣之商品而販入，繼而輸入國
    內，核其所為，係犯商標法第六十三條之販賣仿冒商標商品罪及輸入仿冒商標商
    品罪。被告戊○○、癸○○及辛○○分別利用不知情之成年人將該等仿冒商標商
    品輸入國內，均為間接正犯。又被告戊○○、癸○○及辛○○分別以一輸入行為
    同時侵害如附表一、附表二及附表三所示之公司（商標專用權人）之商標專用權
    ，為一行為觸犯數罪名之同種想像競合犯，應依刑法第五十五條之規定，從一重
    處斷。再所謂販賣者，不以販入之後復行賣出為必要，苟係以營利為目的販入或
    賣出，有一及此，犯罪即屬成立，是被告戊○○、癸○○及辛○○販入前揭仿冒
    商標商品後，繼而輸入國內，且本案在台北市關稅局處即行查獲而未及於國內販
    賣，本院衡其情節，認本案以輸入之犯行為重，且該二部分有方法結果之牽連關
    係，應依刑法第五十五條之規定，從情節較重之輸入仿冒商標商品罪處斷。又公
    訴人雖僅起訴輸入仿冒商標商品之犯行，而未就販入仿冒商標商品之犯行加以起
    訴，然因此二部分有牽連犯之裁判上一罪關係，業如前述，本之審判不可分，本
    院應一併審理，附此敘明。爰審酌被告三人輸入仿冒商標商品影響真正商標權所
    表彰之品質及商譽，造成商標專用權人之損失，並妨礙社會交易秩序，且所為損
    害我國國際名譽，及其等並無前科，素行尚稱良好、犯罪動機及目的無非為牟取
    小利、手段、智識程度、生活狀況、輸入仿冒商標商品數目非微暨犯罪後之態度
    等一切情狀，認公訴人具體求刑之有期徒刑八月，併科罰金新台幣四萬元云云，
    尚嫌過重，爰各量處如主文所示之刑，並均諭知易科罰金之折算標準，以示懲儆
    。又扣案使用上開商標圖樣之如附表四編號一至五、編號十至十八、附表五、六
    所示之仿冒商標服飾及帽子，分別為被告戊○○、癸○○、辛○○輸入之仿冒商
    標商品，應依商標法第六十四條之規定，宣告沒收之。至附表四所示編號六至九
    號之服飾因係真品改製之服飾，其上之商標圖樣亦屬真正，係屬真品，並非仿冒
    品，爰不宣告沒收，附此敘明。
據上論斷，應依刑事訴訟法第二百九十九條第一項前段，商標法第六十三條、第六十
四條，刑法第十一條前段、第五十五條、第四十一條第一項前段，罰金罰鍰提高標準
條例條第二條，判決如主文。
本案經檢察官吳建輝到庭執行職務
中      華      民      國      九十一      年    十一    月      八    日
                                        臺灣臺北地方法院智慧財產法庭
                                            法  官  黃  紹  紘
右正本證明與原本無異。
如不服本判決，應於判決送達後十日內，向本院提出上訴狀。
                                            書記官  劉  新  怡
中      華      民      國      九十一      年    十一    月      八    日
附錄本案論罪科刑所犯法條全文
商標法第六十二條
意圖欺騙他人，有左列情事之一者，處三年以下有期徒刑、拘役或科或併科新臺幣二
十萬元以下罰金：
  一、於同一商品或類似商品，使用相同或近似於他人註冊商標之圖樣者。
  二、於有關同一商品或類似商品之廣告、標帖、說明書、價目表或其他文書，附加
      相同或近似於他人註冊商標圖樣而陳列或散布者。
商標法第六十三條
明知為前條商品而販賣、意圖販賣而陳列、輸出或輸入者，處一年以下有期徒刑、拘
役或科或併科新台幣五萬元以下罰金。
